臺灣高等法院刑事判決　　　　　　　　　　　　　九十三年度上訴字第二０四七號
　　上　訴　人　臺灣板橋地方法院檢察署檢察官
　　被　　　告　甲○○
右上訴人因被告違反毒品危害防制條例案件，不服臺灣板橋地方法院九十三年度訴字
第六五一號，中華民國九十三年五月二十日第一審判決（起訴案號：臺灣板橋地方法
院檢察署九十三年度核退毒偵字第一五二號，併辦案號：九十三年度毒偵字第二五八
三號），提起上訴，本院判決如左：
    主  文
原判決關於施用第一級毒品暨執行刑部分均撤銷。
甲○○連續施用第一級毒品，處有期徒刑拾月，扣案之第一級毒品海洛因壹包（淨重
零點壹肆公克）沒收銷燬之、注射針筒參支沒收之。
其他上訴駁回。
甲○○撤銷改判部分所處有期徒刑拾月，與上訴駁回部分所處有期徒刑肆月，應執行
有期徒刑壹年，扣案之第一級毒品海洛因壹包（淨重零點壹肆公克）沒收銷燬之、注
射針筒參支沒收之。
    事  實
一、甲○○於民國八十八年十二月間，因施用第二級毒品安非他命案件，經臺灣板橋
    地方法院以八十九年度毒聲字第三０九七號裁定送觀察、勒戒後，認無繼續施用
    毒品之傾向，經臺灣板橋地方法院檢察署檢察官於八十九年五月二十九日以八十
    九年度毒偵緝字第五二一號為不起訴處分確定；於九十二年一月間，復因施用第
    一、二級毒品海洛因、安非他命案件，經臺灣板橋地方法院以九十二年度毒聲字
    第二０八號裁定送觀察、勒戒後，認無繼續施用毒品之傾向，經臺灣板橋地方法
    院檢察署檢察官於九十二年二月十一日以九十二年度毒偵字第三七四號為不起訴
    處分確定。詎其猶不知悛悔，竟基於施用第一級毒品海洛因之概括犯意，自九十
    二年八月下旬某日起至九十三年四月十五日凌晨二時許止，在臺北縣三重市○○
    路某公園廁所內、臺北縣三重市○○街一二一號二樓住處或臺北縣三重市○○路
    新樂園旅社等地，以將海洛因滲水置入注射針筒內，再以皮下注射之方式，連續
    多次施用第一級毒品海洛因；另基於施用第二級毒品安非他命之概括犯意，於九
    十二年九月初某日及同年九月二十二日，在臺北縣三重市○○路某公園或臺北縣
    三重市○○街一二一號二樓住處等地，以將安非他命置入小電燈泡內燃燒加熱之
    方式，連續二次施用第二級毒品安非他命。嗣於九十二年九月二十五日下午四時
    五十分許，在臺北縣三重市○○路四段二０三巷二一五號一樓為警查獲，並扣得
    其所有之海洛因一小包（淨重０．一四公克）及供己施用海洛因所用之注射針筒
    三支，且經警採集尿液送驗結果呈第一級毒品海洛因代謝後之嗎啡陽性反應及第
    二級毒品安非他命之陽性反應；復於九十三年四月十六日上午五時許，在台北市
    大同區○○○路一二八號前為警查獲，經警於同日下午八時許採集尿液送驗結果
    呈第一級毒品海洛因代謝後之嗎啡陽性反應。
二、案經台北市政府警察局松山分局報請臺灣板橋地方法院檢察署檢察官偵查起訴，
    原審於準備程序進行中，被告就被訴事實為有罪之陳述，經告知被告簡式審判程
    序之旨，並聽取當事人之意見後，裁定進行簡式審判程序。暨由台北市政府警察
    局大同分局報請臺灣板橋地方法院檢察署檢察官移送本院合併審理。
    理  由
一、右揭事實業據被告甲○○於警詢、原審及本院審理時坦承不諱，且被告前後於九
    十二年九月二十五日、九十三年四月十六日為警查獲後所採集之尿液，前者尿液
    檢體經送請台北市立療養院、明生生物科技股份有限公司檢驗結果，確呈第一級
    毒品海洛因代謝後之嗎啡陽性反應及第二級毒品安非他命之陽性反應，後者尿液
    檢體經送台灣尖端先進生技醫藥股份有限公司檢驗結果，亦呈第一級毒品海洛因
    代謝後之嗎啡陽性反應，此分別有臺北市立療養院九十二年十月七日煙毒尿液檢
    驗報告、明生生物科技股份有限公司九十三年一月七日濫用藥物檢體檢驗報告及
    台灣尖端先進生技醫藥股份有限公司九十三年五月四日濫用藥物檢驗報告各一件
    附卷可稽，此外復有被告所持有之海洛因一包（淨重○．一四公克，此有法務部
    調查局九十二年十二月三十日調科壹字第○六○○○七六八○號檢驗通知書在卷
    可稽）、被告所有供施用第一級毒品海洛因所用之注射針筒三支扣案可資佐證，
    足證被告之自白施用第一級毒品海洛因及第二級毒品安非他命確與事實相符。又
    被告有如事實欄所載之因施用毒品案件，經觀察勒戒，均無繼續施用毒品之傾向
    ，而先後二次經檢察官處分不起訴，此有上開刑案不起訴處分書、本院被告全國
    前案紀錄表等件附卷足憑。被告於五年內三犯施用第一級毒品、第二級毒品之犯
    行，其事證明確，堪以認定。
二、按毒品危害防制條例業於九十二年六月六日三讀修正，於九十二年七月九日經總
    統華總一義字第○九二○○一二一九三○號令公布修正全文，並自九十三年一月
    九日施行。比較新舊法之結果，本件被告施用第二級毒品部分，依行為時及裁判
    時之法律均係犯毒品危害防制條例第十條第二項之施用第二級毒品罪，且法定刑
    度完全相同，新法對被告而言並無任何不利，自應依刑法第二條第一項前段之從
    新規定；至連續施用第一級毒品部分因其行為橫跨新舊法施行之期間，亦應依新
    法處斷 (以下之毒品危害防制條例均係指修正後之毒品危害防制條例而言) ，先
    予敘明。查海洛因及安非他命分別係毒品危害防制條例第二條第二項第一款、第
    二款所定之第一級毒品、第二級毒品，被告予以施用，核其所為，係犯毒品危害
    防制條例第十條第一項、第二項之施用第一級毒品罪及施用第二級毒品罪。其持
    有第一級毒品海洛因、第二級毒品安非他命係供施用，其持有第一級毒品、第二
    級毒品之低度行為分別為施用第一級毒品、第二級毒品之高度行為所吸收，不另
    論罪。其先後多次施用第一級毒品、第二級毒品之犯行，時間緊接，犯罪構成要
    件相同，顯均係基於概括犯意為之，均屬連續犯，均應依刑法第五十六條之規定
    ，各應論以施用第一級毒品罪及施用第二級毒品罪一罪，並均加重其刑。被告所
    犯上開二罪，犯意各別，罪名互異，應予分論併罰。公訴人雖僅就被告於九十二
    年九月二十五日採尿前之二十六小時內某時施用第一級毒品海洛因，及被告於九
    十二年九月二十五日採尿前之九十六小時內某時施用第二級毒品安非他命之犯行
    起訴，而未就事實欄所載其餘施用第一級毒品海洛因、第二級毒品安非他命之犯
    行起訴，然此部分之犯罪事實與起訴部分，有連續犯之裁判上一罪關係，為起訴
    之效力所及，本院自應併予審究，併予敘明。
三、原判決就被告施用第二級毒品部分，以被告所犯罪證明確，援引毒品危害防制條
    例第十條第二項，刑法第十一條前段、第五十六條，並審酌被告前已二次因施用
    毒品，經觀察、勒戒後而受不起訴處分，竟不知珍惜自新之機會而仍續為施用毒
    品，及其施用期間、頻率，暨犯罪後坦承犯行，態度良好等一切犯罪情狀，量處
    被告有期徒刑四月，核其認事用法，允無違誤，量刑妥適，公訴人就此部分之上
    訴，未附任何理由，應駁回其此部分之上訴。
四、原判決就被告施用第一級毒品部分，以被告罪證明確予以論罪科刑，固非無見，
    惟查：原判決未及就被告自九十二年九月二十五日採尿前二十六小時內之某時以
    後之施用第一級毒品海洛因，與本件起訴之施用第一級毒品犯行有連續犯之裁判
    上一罪關係之併辦行為予以審酌，即有未合。公訴人之上訴意旨以原審未及審酌
    併辦部分之施用第一級毒品犯行而提起本件上訴，為有理由，自應由本院將原判
    決關於連續施用第一級毒品海洛因暨執行刑部分予以撤銷改判。爰審酌被告前已
    二次因施用毒品案件，經觀察、勒戒期滿不起訴處分，竟三度施用足以導致精神
    障礙及生命危險之成癮性毒品，足見其缺乏拒用毒品之決心及悔改之意，兼以施
    用毒品危害施用者之神經中樞，使施用者產生幻聽及幻想之症狀，不僅對施用者
    之健康產生不良之影響，同時因幻聽及幻想結果亦可能使施用者對周遭之人施暴
    ，對公共秩序產生危害，及其施用次數，犯後態度等一切犯罪情狀，量處如主文
    第二項所示之刑，並與上訴駁回部分所處有期徒刑四月，定其應執行如主文第四
    項所示，以示懲儆。至扣案之海洛因一包（淨重○．一四公克），係第一級毒品
    ，不問屬於被告與否，應依毒品危害防制條例第十八條第一項前段之規定諭知沒
    收銷燬之，另扣案之海洛因注射針筒三支，為被告所有供施用第一級毒品海洛因
    所用之物，業據被告於原審供承在卷，應依刑法第三十八條第一項第二款規定併
    予宣告沒收之。
據上論斷，應依刑事訴訟法第三百六十九條第一項前段、第三百六十四條、第三百六
十八條、第二百九十九條第一項前段，毒品危害防制條例第十條第一項、第十八條第
一項前段，刑法第十一條前段、第五十六條、第五十一條第五款、第三十八條第一項
第二款，判決如主文。
本案經檢察官賴俊雄到庭執行職務。
中　　　華　　　民　　　國　　九十三　　年　　　九　　　月　　二十二　　日
                              臺灣高等法院刑事第二十四庭
                                  審判長法  官  陳  貽  男
                                        法  官  陳  憲  裕
                                        法  官  徐  世  禎
右正本證明與原本無異。
施用第一級毒品部分如不服本判決，應於收受送達後十日內向本院提出上訴書狀，其
未敘述上訴之理由者並得於提起上訴後十日內向本院補提理由書（均須按他造當事人
之人數附繕本）。
施用第二級毒品部分不得上訴。
                                         書記官  陳  玲  憶
中　　　華　　　民　　　國　　九十三　　年　　　九　　　月　　二十三　　日
